臺灣宜蘭地方法院刑事判決
110年度訴字第413號
公  訴  人  臺灣宜蘭地方檢察署檢察官
被      告  簡政義


選任辯護人  林正欣律師
上列被告因違反毒品危害防制條例案件，經檢察官提起公訴（11
0年度偵字第6620號），本院判決如下：
    主  文
簡政義犯如附表「主文」欄所示之罪，各處如附表「主文」欄所
示之刑及沒收。有期徒刑部分應執行有期徒刑柒年捌月。
    犯罪事實
一、簡政義明知甲基安非他命係毒品危害防制條例所管制之第二
    級毒品，依法不得持有、販賣，竟意圖營利，基於販賣第二
    級毒品甲基安非他命之犯意，以其所持用之門號0000000000
    號行動電話門號作為聯繫毒品交易之工具，分別為下列行為
    ：
　㈠於附表編號1至5、編號7所示之「犯罪時間」、「犯罪地點」
    、「交易方式」，販售如附表編號1至5、編號7所示之毒品
    予陳國雄5次、謝金保1次。
　㈡於附表編號6所示之「犯罪時間」、「犯罪地點」、「交易方
    式」，欲販售如附表編號6所示之毒品予陳國雄，惟於交易
    之際，旋為現場埋伏之員警持臺灣宜蘭地方檢察署檢察官開
    立之拘票與本院核發之搜索票於民國110年9月15日23時許，
    在宜蘭縣○○鎮○○路0段00號之大溪漁港停車場，拘獲簡政義
    並扣得供販賣上開毒品所用之三星廠牌行動電話1支（含門
    號0000000000號SIM卡1張）及甲基安非他命1包（毛重0.98
    公克），始查悉全情。
二、案經臺灣宜蘭地方檢察署檢察官指揮宜蘭縣政府警察局礁溪
    分局報告臺灣宜蘭地方檢察署檢察官偵查起訴。
    理  由
一、證據能力部分：
    按被告以外之人於審判外之言詞或書面陳述，除法律有規定
    者外，不得作為證據，刑事訴訟法第159條第1項固定有明文
    。惟按當事人、代理人或辯護人於法院調查證據時，知有第
    159條第1項不得為證據之情形，而未於言詞辯論終結前聲明
    異議者，視為有前項之同意，同法第159條之5第2項亦定有
    明文。本件當事人對於本判決下列所引用之供述證據之證據
    能力，於本院準備程序時均表示無意見而不予爭執（見本院
    卷第63頁），迄至言詞辯論終結前亦未再聲明異議，本院審
    酌上開證據資料製作時之情況，尚無違法不當及證明力明顯
    過低之瑕疵之情形，爰依前開規定，認均具有證據能力。又
    本院下列所引用之非供述證據之證據能力部分，並無證據證
    明係公務員違背法定程序所取得，依刑事訴訟法第158條之4
    規定之反面解釋，應認均有證據能力。
二、認定犯罪事實所憑之證據及理由：　　
  ㈠訊據被告簡政義對其分別於如附表編號1至5、編號7所示之交
    易時間、交易地點、交易方式，販售如附表編號1至5、編號
    7所示之毒品予陳國雄、謝金保，而完成交易，另於附表編
    號6所示之交易時間、交易地點、交易方式，販售如附表編
    號6所示之毒品予陳國雄，惟於交易之際，旋為現場埋伏之
    員警查獲而未遂等事實，於偵查、本院訊問、準備程序及審
    理中均坦承不諱（見偵卷一第138-139頁、本院卷第37-40頁
    、第61-65頁、第100頁），核與前開證人即購毒者陳國雄於
    警詢及偵查中之證述（見偵卷一第17頁正反面、第18-20頁
    、偵卷二第132-134頁）、證人即購毒者謝金保於警詢及偵
    查中之證述相符（見偵卷一第33-37頁、偵卷二第100-101頁
    ），並有簡政義手機門號0000000000號與陳國雄手機門號00
    00000000號之通訊監察譯文、簡政義手機門號0000000000號
    與謝金保手機門號0000000000號之通訊監察譯文、本院110
    年度聲監字第72號、110年度聲監續字第306、353號通訊監
    察書、通聯調閱查詢單、本院110年度聲搜字第365號搜索票
    、宜蘭縣政府警察局礁溪分局110年9月15日搜索扣押筆錄、
    扣押物品目錄表、扣押物品清單、臺灣宜蘭地方檢察署扣押
    物品清單、礁溪分局查獲涉嫌毒品危害防制條例毒品初步鑑
    驗報告單各1份、扣案毒品照片、交易現場蒐證畫面擷取照
    片共18張在卷可稽（見偵卷一第24-31頁、第38頁、第53-55
    頁、第60-66頁、第73-80頁、第81-83頁、第133頁、本院卷
    第45頁），復有被告用以聯繫毒品交易事宜之三星廠牌行動
    電話1支（含門號0000000000號SIM 卡1張）、甲基安非他命
    1包（毛重0.98公克）扣案可佐，足認被告前揭自白與事實
    相符，可以採信。
  ㈡毒品本無一定之公定交易價格，是各次買賣之價格，當亦各
    有差異，而或隨供需雙方之資力、關係之深淺、需求之數量
    、程度、毒品之成色、貨源之充裕與否、販賣者對於資金之
    需求程度，以及政府查緝之態度，進而為各種不同之風險評
    估，而為機動性之調整，是其價格標準，自非一成不變，且
    販賣者從各種「價差」、「量差」或「純度」謀取利潤方式
    ，亦有差異，然其所圖利益之非法販賣行為目的，則屬相同
    ，並無二致。而一般民眾普遍認知之毒品非法交易，向為政
    府查禁森嚴且重罰不寬貸，衡諸常情，倘非有利可圖，絕無
    平白甘冒被重罰風險之理，從而，舉凡其有償交易，除足反
    證其確另基於某種非圖利本意之關係外，通常尚難因無法查
    悉其買進、賣出之差價，而諉無營利之意思，或阻卻販賣犯
    行之追訴。又販賣毒品者，其主觀上有營利之意圖，且客觀
    上有販賣之行為即足構成，至於實際上是否已經獲利，則非
    所問。本院審酌被告於本院訊問時自承：因為大家都是朋友
    ，我沒有賺什麼錢，只有賺幾百元而已等語（見本院卷第38
    頁），堪認被告與購毒者陳國雄、謝金保並無特殊情誼或至
    親關係。若非有價差、量差、純度等利潤可圖，自無費心甘
    冒重典，涉險販賣毒品之理。足認被告販賣甲基安非他命給
    陳國雄、謝金保之際，主觀上均有藉販賣毒品以營利之意圖
    甚明。
  ㈢綜上所述，本案事證明確，被告所犯上開販賣第二級毒品既
    、未遂之犯行均堪認定，應予依法論科。　
三、論罪科刑：
  ㈠按甲基安非他命屬毒品危害防制條例第2條第2項第2款所公告
    列管之第二級毒品，依法不得持有、販賣。是核被告就附表
    編號1至5、編號7部分所為，係犯毒品危害防制條例第4條第
    2項之販賣第二級毒品罪；另就附表編號6部分所為，係犯毒
    品危害防制條例第4條第6項、第2項之販賣第二級毒品未遂
    罪。被告於販賣甲基安非他命行為前各次持有甲基安非他命
    之低度行為，各為其販賣之高度行為所吸收，均不另論罪。
　㈡刑之加重、減輕：
  1.累犯之說明：
　　①被告前因違反毒品危害防制條例案件，經本院以96年度訴
　　字678號判決判處有期徒刑8月、8月確定；②復因違反毒品危
    害防制條例案件，經臺灣高等法院以97年度上訴字5302號判
    決判處有期徒刑7年2月（共13罪）、7年2月（共5罪），應
    執行有期徒刑9年6月確定；嗣前揭①案經本院以98年度聲減
    字第8號裁定，減為有期徒刑4月、4月，並就①②案件，定應
    執行有期徒刑10年確定，被告於104年11月5日縮短刑期假釋
    出監所餘刑期交付保護管束，迄107年3月5日保護管束期滿
    ，未經撤銷假釋，其未執行之刑，以已執行論，此有臺灣高
    等法院被告前案紀錄表附卷可據。其受有期徒刑執行完畢5
    年以內，故意再犯本件有期徒刑以上之販賣第二級毒品既、
    未遂等7罪，均為累犯。依司法院大法官釋字第775號解釋意
    旨所示，為避免發生罪刑不相當之情形，審酌被告上開構成
    累犯之犯罪紀錄，與本案犯行之罪名、犯罪類型均與毒品有
    關，於前案執行完畢後5年內再犯本案，足見被告對刑罰之
    反應力薄弱，認適用刑法第47條累犯加重之規定並無罪刑不
    相當之情事，除法定刑為無期徒刑部分依法不得加重外，餘
    均應依刑法第47條第1項之規定加重其刑。
  2.被告就上開附表編號1至7所示犯行，於偵查中及本院審理時
    均自白犯行不諱，已如前述，均應依毒品危害防制條例第17
    條第2項規定，減輕其刑。
  3.被告就附表編號6所示犯行部分，被告已著手於販賣第二級
    毒品犯罪行為之實行而不遂，為未遂犯，爰依刑法第25條第
    2項之規定減輕其刑。
  4.被告就附表編號1至5、編號7所示即販賣第二級毒品部分，
    同時有刑法第47條第1項之加重、毒品危害防制條例第17條
    第2項之減輕事由，應依刑法第71條第1項規定先加（法定刑
    無期徒刑部分除外）後減之。另就附表編號6所示即販賣第
    二級毒品未遂部分，同時有刑法第47條第1項之加重、毒品
    危害防制條例第17條第2項、刑法第25條第2項之減輕事由，
    應依刑法第70條、第71條第1、2項規定，先加（法定刑無期
    徒刑部分除外）後並遞減輕之。
  ㈢查被告雖曾供述第二級毒品來源為「林○○」（此部分尚在偵
    蒐中，爰隱匿完整姓名），然本院函詢宜蘭縣政府警察局礁
    溪分局是否因被告供出毒品來源，因而查獲其他正犯或共犯
    情形，經宜蘭縣政府警察局礁溪分局函覆：「旨案詢據被告
    簡政義指述所持第二級毒品安非他命係於年8月初在新北市
    板橋交流道下以新臺幣（下同）3萬元向『林○○』所購得，本
    分局據供偵蒐中。」等語，此有宜蘭縣政府警察局礁溪分局
    111年1月7日警礁偵字第1110000370號函可憑（見本院卷第6
    9頁），可知迄本院審理時，檢警機關尚未因被告之供述而
    查獲該被指認之毒品來源及其犯行等情，足見本件尚無因被
    告供出毒品來源而於判決前查獲其他正犯或共犯之情形，準
    此，本院自無從依毒品危害防制條例第17條第1項規定減輕
    或免除其刑，併此敘明。
  ㈣按刑法第59條規定：「犯罪之情狀顯可憫恕，認科以最低度
    刑仍嫌過重者，得酌量減輕其刑。」於適用時，應就犯罪一
    切情狀予以全盤考量，審酌其犯罪有無可憫恕之事由，亦即
    有無特殊之原因與環境，在客觀上足以引起一般同情，以及
    宣告法定最低度刑是否猶嫌過重等情，以為判斷。查本案被
    告所犯販賣第二級毒品等7罪，既已有上開減刑事由之適用
    ，則減刑後之最低度刑依一般社會通念，尚難認有何情輕法
    重之情形，核無刑法第59條規定之適用，被告辯護人請求依
    刑法第59條規定再予以減輕其刑，尚屬無據，併此敘明。
  ㈤爰審酌被告明知甲基安非他命對人體之危害性，仍無視政府
    反毒政策及宣導，而為本件販賣甲基安非他命犯行，其行為
    足以助長吸食毒品之氾濫，並戕害人體身心健康、危害社會
    治安及善良風氣，自應受一定程度之刑事非難。兼衡被告販
    賣甲基安非他命之數量、犯後態度，於本院審理時自陳擔任
    公所約聘人員、月收入約2萬4千元、與妻子同住、家庭經濟
    狀況普通、國中肄業之智識程度（見本院卷第101頁）等一
    切情狀，分別量處如附表編號1至7「主文」欄所示之刑。
  ㈥又數罪定其應執行刑時，除應就各別刑罰規範之目的、輕重
    罪間體系之平衡、整體犯罪非難評價、各行為彼此間之偶發
    性、與被告前科之關聯性、各行為所侵害法益之專屬性或同
    一性、數罪對法益侵害之加重效應、罪數所反映之被告人格
    特性與犯罪傾向、社會對特定犯罪例如一再殺人或販毒行為
    處罰之期待等，為綜合判斷外，尤須參酌上開實現刑罰公平
    性，以杜絕僥倖、減少犯罪之立法意旨，為妥適之裁量（最
    高法院100年度台上字第5342號判決意旨參照）。本院審酌
    被告所犯上開犯行時間相隔未遠、侵害法益相同，所為犯行
    之行為與時間關連性及連續性較為密接，對法益侵害之加重
    效應不大，刑事不法並未因之層升，如以實質累加方式定執
    行刑，則處罰之刑度將超過其行為之不法內涵，違反罪責原
    則，及考量因生命有限，刑罰對被告造成之痛苦程度，係隨
    刑度增加而生加乘效果，非以等比方式增加，是以隨罪數增
    加遞減刑罰方式，當足以評價被告行為不法性之法理（即多
    數犯罪責任遞減原則），從而認被告就本案所犯應定如主文
    欄所示之刑。
四、沒收：
  ㈠扣案之三星廠牌行動電話1支（含門號0000000000號SIM卡1張
    ），係被告持用與證人陳國雄、謝金保就如附表編號1至7所
    示各次販賣毒品犯行，聯絡交易毒品事宜所用，業據被告坦
    認在卷，並有前引之通訊監察譯文在卷可佐，應依毒品危害
    防制條例第19條第1項之規定，於被告所犯各次犯行項下諭
    知沒收。
  ㈡查被告於本院審理時供稱：扣案之甲基安非他命7包是我自己
    要吸食的，這些東西是在我身上查獲的，0.98公克那包本來
    是要跟陳國雄交易的等語（見本院卷第97頁）。則依被告所
    述，其如附表編號6該次販賣予證人陳國雄之毒品，為扣押
    物品目錄表編號1所示之重量為0.98公克之甲基安非他命，
    足見該次交易毒品之重量應為0.98公克，起訴書附表6記載
    該次交易毒品之重量為0.8公克，應予更正。上述扣案之甲
    基安非他命1包（毛重0.98公克），係本案查獲被告就附表
    編號6所示欲販賣之第二級毒品，應依毒品危害防制條例第1
    8條第1項前段之規定，於被告所犯該次犯行項下諭知沒收銷
    燬。
  ㈢按刑法第38條之1第1項前段規定「犯罪所得，屬於犯罪行為
    人者，沒收」，參以該規定之立法理由已說明「基於澈底剝
    奪犯罪所得，以根絕犯罪誘因之意旨，不論成本、利潤均應
    沒收」等旨以觀，對於犯罪所得之沒收，自無扣除成本可言
    ，最高法院109年度台上字第5602、5604號判決意旨可供參
    照。準此，被告於附表編號2、4、7所示販賣毒品犯行所分
    別收取之龍蝦1隻、現金2000元、3000元，為其各該次犯罪
    所得之物，雖未扣案，亦應依刑法第38條之1第1項規定，於
    各該次犯行項下分別宣告沒收，於全部或一部不能沒收或不
    宜執行沒收時，依刑法第38條之1第3項，追徵其價額。
　㈣至被告其餘為警查獲扣案之毒品、吸食器、現金30,800元，
    固為被告所有之物，然被告供陳上開扣案物皆與本案犯行無
    涉（見本院卷第97頁），且依照卷內相關證據未能證明確有
    與被告本案歷次犯行相關，而檢察官就此部分扣案物未聲請
    沒收，爰不予宣告沒收。
據上論斷，應依刑事訴訟法第299 條第1 項前段，毒品危害防制
條例第4 條第2 項、第6項、第17條第2 項、第18條第1 項前段
、第19條第1 項，刑法第11條、第47條第1項、第25條第2項、第
51條第5 款、第38條之1 第1 項前段、第3 項，判決如主文。
本案由檢察官蔡豐宇提起公訴，經檢察官林禹宏到庭執行職務。
中　　華　　民　　國　　111 　年　　3 　　月　　17　　日
                  刑事第四庭  審判長法  官  林惠玲 
                                    法  官  游皓婷
                                    法  官  楊心希
以上正本證明與原本無異。
如不服本判決應於收受送達後二十日內向本院提出上訴書狀，並
應敘述具體理由；其未敘述上訴理由者，應於上訴期間屆滿後二
十日內向本院補提理由書(均須按他造當事人之人數附繕本)「切
勿逕送上級法院」。
                                  書記官  邱淑秋
中　　華　　民　　國　　111 　年　　3 　　月　　17　　日
附錄本案論罪科刑法條：
毒品危害防制條例第4 條第2 項
製造、運輸、販賣第二級毒品者，處無期徒刑或十年以上有期徒
刑，得併科新臺幣一千五百萬元以下罰金。　
　　
附表：　　　　　　　　　　　　　　　　　　　　
編號  對象 交易時間 交易地點 交易物品 交易金額(新臺幣) 交易方式 主  文 1 陳國雄 110年7月2日22時許 宜蘭縣○○鎮○○路0段00號之大溪漁港停車場 甲基安非他命1小包(重量0.8公克) 2,500元(賒帳） 簡政義持門號0000000000號行動電話與陳國雄持門號0000000000號行動電話聯繫毒品甲基安非他命交易事宜後，於左揭時間、地點，以左揭金額由陳國雄向簡政義購買左揭毒品1小包。 簡政義販賣第二級毒品，累犯，處有期徒刑伍年貳月。扣案之三星廠牌行動電話壹支（含0000000000號SIM卡壹張）沒收。 2 陳國雄 110年7月17日21時許 宜蘭縣○○鎮○○路0段00號之大溪漁港停車場 甲基安非他命1小包(重量0.8公克) 以龍蝦1隻為對價 同上 簡政義販賣第二級毒品，累犯，處有期徒刑伍年貳月。扣案之三星廠牌行動電話壹支（含0000000000號SIM卡壹張）沒收。未扣案之販賣毒品所得龍蝦壹隻沒收，於全部或一部不能沒收或不宜執行沒收時，追徵其價額。 3 陳國雄 110年8月6日21時許 宜蘭縣○○鎮○○路0段00號之大溪漁港停車場 甲基安非他命1小包(重量0.8公克) 2,500元(賒帳） 同上 簡政義販賣第二級毒品，累犯，處有期徒刑伍年貳月。扣案之三星廠牌行動電話壹支（含0000000000號SIM卡壹張）沒收。 4 陳國雄 110年8月21日19時5分許 宜蘭縣○○鎮○○路0段000號簡政義之住處 甲基安非他命1小包(重量0.8公克) 2,000元 同上 簡政義販賣第二級毒品，累犯，處有期徒刑伍年貳月。扣案之三星廠牌行動電話壹支（含0000000000號SIM卡壹張）沒收。未扣案之販賣毒品所得新臺幣貳仟元沒收，於全部或一部不能沒收或不宜執行沒收時，追徵其價額。 5 陳國雄 110年8月23日21時30分許 宜蘭縣○○鎮○○路0段000號簡政義之住處 甲基安非他命1小包(重量0.8公克) 2,800元(賒帳） 同上 簡政義販賣第二級毒品，累犯，處有期徒刑伍年貳月。扣案之三星廠牌行動電話壹支（含0000000000號SIM卡壹張）沒收。 6 陳國雄 110年9月15日23時許 宜蘭縣○○鎮○○路0段00號之大溪漁港停車場 甲基安非他命1小包(重量0.98公克，起訴書誤載為0.8公克) 2,000元 （未遂） 簡政義持門號0000000000號行動電話與陳國雄持門號0000000000號手機聯繫毒品甲基安非他命交易事宜後，於左揭時間、地點，進行交易之際，為警當場查獲。 簡政義販賣第二級毒品未遂，累犯，處有期徒刑貳年捌月。扣案之三星廠牌行動電話壹支（含0000000000號SIM卡壹張）沒收。扣案之毒品甲基安非他命壹包（毛重零點玖捌公克）沒收銷燬之。 7 謝金保 110年8月2日15時36分許 宜蘭縣頭城運動公園 甲基安非他命1小包(重量0.8公克) 3,000元 簡政義持門號0000000000號行動電話與謝金保持門號0000000000號行動電話聯繫毒品甲基安非他命交易事宜後，於左揭時間、地點，由謝金保以左揭金額向簡政義購買左揭毒品1小包。 簡政義販賣第二級毒品，累犯，處有期徒刑伍年肆月。扣案之三星廠牌行動電話壹支（含0000000000號SIM卡壹張）沒收。未扣案之販賣毒品所得新臺幣參仟元沒收，於全部或一部不能沒收或不宜執行沒收時，追徵其價額。